【裁判字號】    99,交聲,1131
【裁判日期】    990604
【裁判案由】    交管條例聲異
【裁判全文】
臺灣板橋地方法院交通事件裁定        99年度交聲字第1131號
原處分機關  交通部公路總局臺北區監理所板橋監理站
異  議  人
即受處分人  甲○○
上列異議人因違反道路交通管理處罰條例案件，對於交通部公路
總局臺北區監理所板橋監理站於民國99年5 月5 日以板監裁字第
裁41-AN0000000號違反道路交通管理事件裁決書所為之處分，聲
明異議，本院裁定如下：
    主  文
異議駁回。
    理  由
一、原處分機關以：異議人即受處分人甲○○於民國99年3 月17
    日上午9 時24分許，駕駛車牌號碼HW3-329 號重型機車，行
    經臺北市○○路○ 段時，未於規定車道行駛（機車行駛禁行
    車道），經臺北市政府警察局大安分局執勤警員拍照採證後
    以北市警交大字第AN0000000 號舉發違反道路交通管理事件
    通知單逕行舉發，爰依道路交通管理處罰條例第45條第13款
    、第63條第1 項第1 款（原處分漏載「第1 款」，應予補充
    ）之規定，裁處罰鍰新臺幣6 百元，並記違規點數1 點之處
    分。
二、異議意旨略謂：(一)本件警員之舉發，違反內政部警政署所發
    布之執行改善交通大家一起來重點項目取締注意事項，故取
    締程序有瑕疵；(二)曾有執法人員違反警察機關內部行政指導
    原則及未能自我約束之舉發案件，經異議申訴成功之案例，
    故本件亦應受行政先例之拘束，應撤銷原處分；(三)該路段由
    福和橋下基隆路往北行駛，全線皆為3 線車道，無禁行機車
    標示，直到基隆路3 段與辛亥路口交叉處才有一車道標示禁
    止機車行駛，此是否符合該交叉路口前後道路狀況或車道配
    置不一之條件；又由取締照片中可看到在伊右前方之公車及
    機車駕駛因外側車道不明原因煞車，異議人為避免發生車禍
    不得已必需變換車道行駛，且因前方汽車擋住禁行之標示，
    使異議人無法即時反應而誤入，並非故意行駛禁行機車之車
    道；為此聲明異議，請求撤銷原處分云云。
三、按「禁行機車」標字，用以告示本車道禁止機器腳踏車通行
    ，繪設於路段起點，路段過長時，得於路段中加繪之，道路
    交通標誌標線號誌設置規則第178 條定有明文。次按機器腳
    踏車行駛之車道及轉彎，應依標誌或標線之規定行駛，道路
    交通安全規則第99條第1 項前段亦有明文。再按「汽車駕駛
    人之行為有下列情形之一，當場不能或不宜攔截製單舉發者
    ，得逕行舉發：....七、經以科學儀器取得證據資料證明其
    行為違規。」「前項第七款之科學儀器應採固定式，並定期
    於網站公布其設置地點。但汽車駕駛人之行為屬下列情形之
    一者，不在此限：....五、未依規定行駛車道。」「第一項
    逕行舉發，應記明車輛牌照號碼、車型等可資辨明之資料，
    以汽車所有人為被通知人製單舉發。」道路交通管理處罰條
    例第7 條之2 第1 項第7 款、第2 項第5 款、第4 項，分別
    定有明文。次按「汽車駕駛人，爭道行駛有下列情形之一者
    ，處新臺幣6 百元以上1 千8 百元以下罰鍰：....十三、機
    器腳踏車，不在規定車道行駛」；又「汽車駕駛人有下列各
    款所列條款之一者，除依原條款處罰鍰外，並予記點：一、
    有第四十五條情形之一者，各記違規點數一點。....」道路
    交通管理處罰條例第45條第13款、第63條第1 項第1 款亦有
    明文規定。
四、經查，本件異議人甲○○於99年3 月17日上午9 時24分許，
    騎乘車牌號碼HW3-329 號重型機車，行經臺北市○○路○ 段
    ，未於規定車道行駛（機車行駛禁行車道），為警拍照採證
    後逕行舉發之事實，有臺北市政府警察局大安分局99年5 月
    19日北市警安分交字第09931944800 號函附警員所拍攝之取
    締採證照片3 張在卷可查，異議人對此亦無爭執，堪信真實
    。異議人雖執前開情詞置辯，且於本院陳稱：因當時看不到
    地上的禁行機車號誌，被前方的車子擋住云云，惟查：
  (一)、依卷附採證照片所示，異議人機車係行駛在繪有「禁行機
      車」標字之車道上，其未依規定之車道行駛之違規情事甚
      明，該標字甚為清晰易辨，異議人辯稱：因受車輛擋住，
      無法辨識云云，顯係飾卸之詞。又臺北市政府警察局大安
      分局99年4 月28日北市警安分交字第09931099100 號書函
      敘明「查（基隆路3 段）違規道路係為3 線車道，路面平
      直寬闊，並無車道彎曲及配置不一情形，內線1 車道為『
      禁行機車道』，另外線2 線車道係可供機車行駛，如遇交
      通壅塞應於規定車道內循序前進，而非改行其他禁行車，
      ．．」；且依上開採證照片所示，異議人機車係尾隨一輛
      汽車之後，而異議人機車右後方有一位機車騎士係行駛在
      公車後方，再觀上開採證照片可知當時交通狀況並無異常
      壅塞之情形，異議人並無受其右側車流狀況影響而不得不
      進入內側禁行機車車道行駛之情形，此觀其右後方機車仍
      能循序行駛於規定車道內即知。異議人之機車於規定之車
      道內行駛，如遭遇汽車、公車等車輛而一時受阻，亦應減
      速慢行，不能貪圖一時便利而無視其他用路人之安全及交
      通秩序，逕自駛入「禁行機車」車道之理。是其上開所辯
      ，要非可採。
  (二)、異議意旨另稱本件取締事件違反內政部警政署所發布之實
      施計畫云云，惟該計畫之實施期間係自96年1 月1 日起至
      同年12月31日止，本件異議人違規之時間為99年3 月17日
      ，非屬上開計畫之實施期間範圍。再者，該實施計畫僅屬
      警察機關對於交通執法之階段性行政措施，而法官係依據
      法律獨立審判，憲法第80條定有明文，自不受上開所示之
      實施計畫內容所拘束，異議人以該實施計畫質疑員警於本
      件取締手段之妥適性，不足作為撤銷原處分之理由。
  (三)、再按標誌、標線之劃設，係主管機關考量當地交通狀況、
      人車通行之方便及行人往來之安全性等一切情形之後，依
      其職權所為之綜合判斷，其本有依法裁量之餘地，原則上
      非法院所得介入；茍異議人認為行政機關所為標線、標誌
      之設置不當，應先向道路主管機關陳述其意見以期改善，
      或依循相關行政程序尋求妥善處理，豈有任由異議人擅自
      審查認定交通標誌、標線、號誌是否設置得當，而逕自決
      定是否遵守之理。從而，異議人執以違規路口設計不良，
      致機車駕駛人無法依正確車道駕駛云云為辯，自無從解免
      其責。
五、綜上所述，本件異議人確有上揭機器腳踏車，不在規定車道
    行駛之違規事實。原處分機關援引道路交通管理處罰條例第
    45條第13款、第63條第1 項（漏引第1 款，茲補正）及違反
    道路交通管理事件統一裁罰基準表，裁處異議人罰鍰新臺幣
    6 百元，並記違規點數1 點，核無不合，本件異議為無理由
    ，應予駁回。
據上論斷，應依道路交通管理處罰條例第87條第2 項，道路交通
案件處理辦法第19條，裁定如主文。
中    華    民    國    99    年    6     月    4     日
                    臺灣板橋地方法院交通法庭
                          法  官  樊季康
以上正本證明與原本無異
如不服本裁定應於送達後5日內向本院提出抗告狀
                          書記官  陳秀慧
中    華    民    國    99    年    6     月    9     日

司法院資訊處製作；財團法人民間司法改革基金會備份。
